【裁判字號】    98,交訴,65
【裁判日期】    981013
【裁判案由】    公共危險
【裁判全文】
臺灣高雄地方法院刑事判決              98年度交訴字第65號
公  訴  人  臺灣高雄地方法院檢察署檢察官
被      告  乙○○
上列被告因公共危險案件，經檢察官提起公訴（98年度偵字第185
94號），本院判決如下：
    主  文
乙○○駕駛動力交通工具肇事，致人受傷而逃逸，處有期徒刑捌
月。
    事  實
一、乙○○於民國98年6 月20日下午3 時30分許，駕駛車牌號碼
    8937- LS號自用小客車，沿高雄縣鳳山市○○○路由東往西
    方向行駛，行經該路段43號之1 處，不慎擦撞同向右側由丁○○所騎乘車牌號碼XP5-157 號之重型機車，致丁○○人車
    倒地，並因而受有頭部外傷併腦震盪、後枕腫、右下嘴角擦
    傷、右肘擦傷、左肘及前臂擦傷、腹部擦傷及右膝、右踝、
    右足、左膝擦傷等傷害（過失傷害部分未據告訴）。詎乙○○明知其駕駛車輛肇事致丁○○受傷後，竟基於肇事逃逸之
    犯意，未下車查看，亦未表明其身分及詢問丁○○所受傷害
    情形，更未採取任何救護措施，反而駕駛上開自用小客車逃
    離現場。嗣經現場民眾報警處理，而附近烤鴨店老闆甲○○
    見狀騎乘機車追趕，攜同乙○○返回肇事現場，待警方到場
    處理後，始悉上情。
二、案經高雄縣政府警察局鳳山分局報告臺灣高雄地方法院檢察
    署檢察官偵查起訴。
    理  由
一、證據能力部分：
    本判決所引用之證據資料（詳後引證據），其中傳聞證據部
    分，縱無刑事訴訟法第159 條之1 至第159 條之4 或其他規
    定之傳聞證據例外情形，亦因被告及檢察官或同意可作為證
    據使用，或未聲明異議，依刑事訴訟法第159 條之5 第1 項
    、第2 項之規定，本院審酌各該傳聞證據並非違法取得，與
    待證事項具關聯性，證明力亦非明顯過低等情，認以之作為
    證據係屬適當，具有證據能力。
二、訊據被告乙○○固坦承上開時、地行經前揭路段，惟矢口否
    認有何肇事逃逸犯行，辯稱：其當時不知有與被害人丁○○
    所騎乘之機車發生擦撞，係經證人甲○○告知後，始知悉與
    被害人所騎乘之機車發生擦撞，便立即返回現場處理，故其
    並無肇事逃逸之故意云云。經查：
（一）被告於98年6 月20日下午3 時30分許，駕駛車牌號碼8937
      -LS 號自用小客車，沿高雄縣鳳山市○○○路由東往西方
      向行駛，行經該路段43號之1 處，擦撞同向右側由被害人
      所騎乘車牌號碼XP5-157 號之重型機車，致被害人人車倒
      地，並因而受有頭部外傷併腦震盪、後枕腫、右下嘴角擦
      傷、右肘擦傷、左肘及前臂擦傷、腹部擦傷及右膝、右踝
      、右足、左膝擦傷等傷害。被告於肇事後，未下車查看，
      亦未表明其身分及詢問被害人所受傷害情形，更未採取任
      何救護措施，即駕駛上開自用小客車逃離現場之事實，業
      據證人即被害人於警詢及本院審理時證稱：98年6 月20日
      下午3 時30分許，其騎乘車牌號碼XP5-157 號之重型機車
      ，沿高雄縣鳳山市○○○路由東往西方向行駛於慢車道，
      適被告駕駛車牌號碼8937-LS 號自用小客車，同向行駛於
      快車道撞擊其所騎乘之上開機車，致其整個人被撞飛後，
      人車倒地，被告並未停車而係直接開走，此時路旁烤鴨店
      老闆上前詢問撞擊其機車是否係逃逸之黑色汽車，其回稱
      是，該老闆便騎乘機車追趕該肇事車輛，之後被告便回到
      肇事現場等語明確（警卷第3 頁；本院卷二第37頁至第41
      頁）。又證人甲○○於本院審理時證稱：98年6 月20日下
      午3 時30分許，其在所經營之烤鴨店內睡午覺，突然聽見
      很大聲之碰撞聲，其跑出店外看，看見被害人躺在路邊，
      其上前查看，當時被害人無法說話，但有用手指被告之車
      輛，其便詢問被害人是否係遭該車輛撞擊，被害人回答是
      ，其便返回店內騎乘機車追趕被告之車輛，追了約1 公里
      始追上被告所駕駛之車輛，其便拍打被告車輛之車窗，並
      告知被告撞到人，請被告回到肇事現場處理，被告便隨同
      其回到肇事現場等語綦詳（本院卷二第41頁至第44頁）。
      足認被害人確係遭被告所駕駛之上開車輛撞擊。此外，復
      有高雄縣政府警察局鳳山分局道路交通事故現場圖、道路
      交通事故調查報告表（一）、（二）、現場照片、大東醫
      院98年6 月20日診斷證明書附卷可憑（警卷第6 頁至第12
      頁）。足見被告確有上開所述肇事逃逸之行為。
（二）被告雖以上開情詞置辯，惟被告於警詢中業已坦承知悉肇
      事之情形，並供稱：當時其知悉其所駕駛之自用小客車與
      被害人所騎乘之重型機車發生碰撞，其自右方看到被害人
      無大礙便駕車離去等語（警卷第1 頁反面）。且被告於偵
      查中亦供稱：其當時認為其車速很慢，應該不會有事，所
      以未留下處理便開走，且其認為係被害人撞到其所駕駛之
      車輛，並非其撞到被害人所騎乘之機車等語（偵卷第9 頁
      ）。足認被告於案發當時確實已知悉，其所駕駛之前揭車
      輛與被害人所騎乘之機車發生擦撞，否則自不會於警詢及
      偵查中為前開陳述。另被害人所騎乘之機車於案發當時因
      與被告所駕駛之車輛發生擦撞，而產生巨大之碰撞聲，可
      驚醒在附近烤鴨店內熟睡之證人甲○○，被告豈會完全未
      聽見碰撞聲。再者，被害人因擦撞而撞飛摔落等情，業據
      被害人證述如前，則身處案發現場之被告豈會完全未看見
      此景。復參以被害人所受傷勢非輕，其機車刮地痕長達10
      .2公尺，有大東醫院診斷證明書及道路交通事故現場圖在
      卷可稽，可見兩車擦撞之力道非輕，被告自難諉稱不知。
      足認被告主觀上確有逃逸之故意甚明，被告所辯顯係卸責
      之詞，不足採信。
（三）綜上所述，本部分事證明確，被告犯行堪以認定，應依法
      論科。
三、核被告所為，係犯刑法第185 條之4 之肇事逃逸罪。爰審酌
    被告於發生車禍事故後，不僅未停車查看被害人，並給予必
    要之救助，反而擅離現場，置被害人於不顧，實不可取，且
    犯後否認犯行，毫無悔意，並參以被害人所受之傷害及被告
    無照駕駛等一切情狀，量處如主文所示之刑，以資懲儆。
據上論斷，應依刑事訴訟法第299 條第1 項前段，刑法第185 條
之4 ，判決如主文。
本案經檢察官丙○○到庭執行職務。
中    華    民    國    98    年    10    月    13    日
                  交通法庭      審判長法  官  鄭詠仁
                                      法  官  謝枚霏
                                      法  官  王碧瑩
以上正本係照原本作成。
如不服本判決應於收受判決後10日內向本院提出上訴書狀，並應
敘述具體理由。其未敘述上訴理由者，應於上訴期間屆滿後20日
內向本院補提理由書(均須按他造當事人之人數附繕本)「切勿逕
送上級法院」。
中    華    民    國    98    年    10    月    13    日
                                      書記官  吳智媚


司法院資訊處製作；財團法人民間司法改革基金會備份。
